臺灣臺中地方法院刑事判決
111年度訴字第933號
公  訴  人  臺灣臺中地方檢察署檢察官
被      告  陳美綺




選任辯護人  陳益軒律師
            顏嘉盈律師
上列被告因偽造文書等案件，經檢察官提起公訴（110年度偵字
第19681號），本院判決如下：
    主    文
丙○○犯行使偽造私文書罪，處有期徒刑貳年。
未扣案如附表編號2所示之署押壹枚沒收。
    犯罪事實
一、丙○○與楓昇鋼鐵企業有限公司（以下簡稱楓昇公司）間前有
    金錢借貸關係，甲○○則為楓昇公司之代表人。丙○○明知其未
    經甲○○之同意或授權，竟基於行使偽造私文書及詐欺取財之
    犯意，於民國102年10月1日起至105年5月31日止之某日，在
    不詳處所，於其與甲○○於102年10月1日所簽立之
    借據之「簽收人」欄位及該欄位右下方處，盜蓋甲○○之印章
    （下稱系爭印章）而形成印文各1枚（共2枚，下稱系爭印文
    ），並於該借據之「借款金額：甲方（按：指甲○○）向乙方
    （按：指丙○○）商借新台幣（應為新臺幣之誤載，下同）陸
    仟萬元正屬實」欄位，捺印指紋1枚（下稱系爭指紋，印文
    及指紋之數量、位置均詳如附表編號1、2所示），以此方式
    偽造不實之借據（下稱甲借據），並與甲借據其他記載相結
    合後，用以表示楓昇公司向丙○○借款6000萬元，雙方簽立該
    借據，且甲○○已收執款項無誤。丙○○復於105年5月31日向臺
    灣新北地方法院（下稱新北地院）對甲○○提起民事訴訟，聲
    明之一為請求楓昇公司應給付丙○○6000萬元，丙○○於該民事
    訴訟事件起訴狀中並提出前開甲借據而行使之，施詐術欲使
    新北地院承辦該民事訴訟事件之法官陷於錯誤，經新北地院
    以105年度重訴字第464號清償借款事件審理後，於106年4月
    13日判決楓昇公司應給付丙○○4000萬元，及自105年7月17日
    起至清償日止，按年息百分之5計算之利息。其後，丙○○、
    楓昇公司均不服該判決提起上訴後，經臺灣高等法院以106
    年度重上字第413號清償借款事件審理後，於107年10月23日
    判決丙○○請求楓昇公司給付4000萬元，及自106年1月1日起
    至清償日止，按年息百分之5計算之利息為有理由，丙○○請
    求楓昇公司給付2000萬元部分為無理由。丙○○、楓昇公司均
    不服再提起上訴，經最高法院以109年度台上字第1192號審
    理並判決丙○○請求楓昇公司應給付4000萬元及本息部分為有
    理由而告確定；另就丙○○請求楓昇公司應給付2000萬元及本
    息部分，則廢棄發回臺灣高等法院，經臺灣高等法院以109
    年度重上更一字第137號判決丙○○請求楓昇公司應給付2000
    萬元及本息部分為無理由，丙○○不服再提上訴，經最高法院
    以110年度台上字第3099號審理並裁定認丙○○上訴不合法而
    駁回上訴確定，丙○○以上開施用詐術之方式，欲詐取2000萬
    元部分因而止於未遂，而足生損害於楓昇公司、甲○○，及上
    開各民事訴訟事件承辦法官對於該案判決之正確性。
二、案經楓昇公司訴由臺灣臺中地方檢察署檢察官偵查起訴。
    理    由
一、證據能力：
  ㈠刑事訴訟法第159條之5規定：「被告以外之人於審判外之陳
    述，雖不符前四條之規定，而經當事人於審判程序同意作為
    證據，法院審酌該言詞陳述或書面陳述作成時之情況，認為
    適當者，亦得為證據。」、「當事人、代理人或辯護人於法
    院調查證據時，知有第159條第1項不得為證據之情形，而未
    於言詞辯論終結前聲明異議者，視為有前項之同意。」其立
    法意旨在於傳聞證據未經當事人之反對詰問予以核實，原則
    上先予排除，惟若當事人已放棄詰問或未聲明異議，基於證
    據資料愈豐富，愈有助於真實發現之理念，且強化言詞辯論
    原則，法院自可承認該傳聞證據例外擁有證據能力。經查，
    以下本案所引用被告以外之人於審判外之言詞或書面陳述之
    證據能力，檢察官、被告丙○○及辯護人於本院審理時皆稱沒
    有意見，復未於言詞辯論終結前爭執或聲明異議，本院審酌
    前開證據作成或取得狀況，均無非法或不當取證之情事，亦
    無顯不可信之情況，且與待證事實具有關連性，依刑事訴訟
    法第159條之5第2項規定，自具有證據能力。
  ㈡刑事訴訟法第159條至第159條之5有關傳聞法則之規定，  乃
    對於被告以外之人於審判外之言詞或書面陳述所為之規範；
    至非供述證據之書證及物證，其中書證部分若以該書面證據
    本身物體之存在或不存在作為證據者，係屬物證，性質上並
    非供述證據，應無傳聞法則規定之適用，如該非供述證據非
    出於違法取得，即不能謂其無證據能力。經查，本判決下列
    所引用之非供述證據，與本案待證事實具有關聯性，亦查無
    違法取得之情形，且檢察官、被告亦未爭執其證據能力，自
    得作為本案之證據。
二、認定犯罪事實所憑之證據及理由
  ㈠訊據被告雖不否認楓昇公司前向其借款，雙方於102年10月1
    日簽立借據1紙；被告亦坦認甲借據之「借款金額：甲方向
    乙方商借新台幣陸仟萬元正屬實」欄位上之系爭指紋係其所
    按捺，然矢口否認有何本案犯行，辯稱：甲借據之簽收人欄
    位上「甲○○」之系爭印文不是我蓋的，是甲○○自己蓋的，且
    雖然甲借據之「借款金額：甲方向乙方商借新台幣陸仟萬元
    正屬實」欄位上之系爭指紋是我所按捺，我在民事庭一直說
    那是甲○○按捺的，那是因為我記錯了，我一直以為那是甲○○
    的指紋云云。辯護人則以：盜蓋甲○○印章部分，除甲○○之指
    述外，檢察官並無提出證據足以證明；又甲借據上，於立書
    人欄處，確實已有楓昇公司之大章，尚有甲○○之親筆簽名，
    可證明該借據係楓昇公司所開立無誤，被告何來有再盜蓋甲
    ○○印章之必要？至於甲○○指紋部分，雖屬被告之指紋，僅係
    因被告記憶產生錯誤而為錯誤陳述，此部分有何來構成偽造
    私文書之犯行？6000萬元借款被告均有交付甲○○或楓昇公司
    ，因此也沒有生損害於楓昇公司或甲○○云云，為被告辯護。
  ㈡經查，被告與楓昇公司間前有金錢借貸關係，證人甲○○則為
    楓昇公司之代表人。被告與證人甲○○於102年10月1日簽立借
    據，被告於該借據之「借款金額：甲方向乙方商借新台幣陸
    仟萬元正屬實」欄位，捺印自己之指紋1枚，上開指紋經鑑
    定為被告而非證人甲○○之指紋。其後，被告持上開甲借據，
    於105年5月31日向新北地院對楓昇公司提起民事訴訟，聲明
    之一為請求楓昇公司應給付被告6000萬元，被告於該民事訴
    訟事件起訴狀中並提出前開甲借據為證據資料，經新北地院
    以105年度重訴字第464號清償借款事件審理後，於106年4月
    13日判決楓昇公司應給付被告4000萬元，及自105年7月17日
    起至清償日止，按年息百分之5計算之利息。其後，被告、
    楓昇公司均不服該判決提起上訴後，經臺灣高等法院以106
    年度重上字第413號清償借款事件審理後，於107年10月23日
    判決被告請求楓昇公司給付4000萬元，及自106年1月1日起
    至清償日止，按年息百分之5計算之利息為有理由，被告請
    求楓昇公司給付2000萬元部分為無理由。被告、楓昇公司均
    不服再提起上訴，經最高法院以109年度台上字第1192號審
    理並判決被告請求楓昇公司應給付4000萬元及本息部分為有
    理由而告確定；另就被告請求楓昇公司應給付2000萬元及本
    息部分，則廢棄發回臺灣高等法院，經臺灣高等法院以109
    年度重上更一字第137號判決被告請求楓昇公司應給付2000
    萬元及本息部分為無理由，被告不服再提上訴，經最高法院
    以110年度台上字第3099號審理並裁定認被告上訴不合法而
    駁回上訴確定。而本件楓昇公司於偵查中提出另一張借據（
    下稱乙借據），該借據之「簽收人」欄位並無蓋用證人甲○○
    之印章，借據之「借款金額：甲方向乙方商借新台幣陸仟萬
    元正屬實」欄位亦無指紋等節，業據被告於偵查、本院準備
    程序及審理時供承在卷，並有甲借據影本、新北地院105年
    度重訴字第464號民事判決、臺灣高等法院106年度重上訴字
    第413號民事判決、法務部調查局文書暨指紋鑑識實驗室鑑
    定書、乙借據影本、109年度重上更一字第137號民事判決在
    卷可稽（偵卷第27-73、81、107-114頁），另經本院查閱新
    北地院105年度重訴字第464號影卷、臺灣高等法院106年度
    重上訴字第413號影卷、最高法院109年度台上字第1192號影
    卷、臺灣高等法院109年度重上更一字第137號影卷無訛，上
    情堪以認定。
  ㈢被告雖以前詞置辯，然查：
  ⒈被告盜蓋證人甲○○印章部分：
  ⑴證人甲○○於本院審理時證稱：我是楓昇公司之負責人，被告
    是我公司的員工，是工作上的夥伴，大承鋼鐵公司（下稱大
    承公司）是我與被告合夥，被告只出資一點點，被告算是大
    承公司合夥人兼員工。我與被告是男女朋友關係，有發生過
    性行為，從初創大承公司開始就交往。本案我有委託律師來
    地檢署提告，當初在民事庭也有提出借據當證據，當初簽借
    據時，約定的利率是月利率1.7％，利息沒有做調整。這份借
    據當初是為了買土地，怕錢不夠，可是後來土地的款湊一湊
    夠了以後，就沒有向被告借4000萬元或2000萬元，當初的商
    議是簽借據的時候，款項根本沒有實際收付達到6000萬，所
    以才在借據本文後段註記「甲方以親收至無誤（簽收人）」
    ，是要保留作為日後如果有收到這些錢，待足額後才會在簽
    收人後面簽名的意思。簽收人欄位那個印章是在台中台銀開
    戶的時候所使用的印章，是被告帶我去台中的臺灣銀行開戶
    ，平時這顆印章都在被告手中保管，是因為工作上夥伴的關
    係，我就全權相信被告，被告說去台銀開戶，如果公司賺錢
    ，會把某部分錢存到裡面去，我授權被告使用這顆印章，就
    開戶，只是說方便把賺的錢存到裡面，業務上也不用使用。
    甲借據上簽收人欄位有「甲○○」的私章，是被告所盜蓋，我
    完全不知道被告蓋印。被告在民事庭對我提告的時候，律師
    閱卷回來，我才知道甲○○的印章被盜蓋，指印也被被告亂按
    ，我不可能同意或被告在借據上做這樣子的修改。甲借據跟
    乙借據是被告打好字以後，我再拿回公司蓋章的，簽完以後
    ，一份要交給被告。屬於被告的那一份，應該是我下台中的
    時候拿給被告的等語（見本院卷第90-113頁）。
  ⑵證人甲○○明確證述本案系爭印文非其所蓋用，且無論依甲借
    據或乙借據形式觀之，楓昇公司為債務人，是證人甲○○所持
    有借據如何記載，攸關楓昇公司之對外債務問題，證人甲○○
    所持有之借據理應更記載完備，以求謹慎，若證人甲○○確有
    在與被告簽立之借據簽收人欄位蓋章之事實，何以證人甲○○
    於偵查中所提出之乙借據簽收人欄位卻無蓋用證人甲○○之印
    章？且何以僅由被告所保管之甲借據關於利息之約定有遭塗
    改（此部分另詳下述）？是被告辯稱系爭印文非其盜蓋云云
    ，顯有違常理，是否屬實，已有可疑。另證人甲○○亦證稱其
    與被告為男女朋友關係，被告亦為大承公司合夥人兼員工，
    系爭印章為被告所保管，然僅授權被告在臺灣銀行開戶及存
    款所使用，均業如前述；又本案系爭印文與證人甲○○於95年
    12月14日在臺灣銀行復興分行所開立帳戶之印鑑章印鑑卡之
    印文相符乙節，業據被告之訴訟代理人於臺灣高等法院109
    年度重上更一字第138號事件準備程序時陳述明確（見109年
    度重上更一字第138號影卷第335頁），並有臺灣銀行復興分
    行110年2月22日復興營字第11050000811號函及檢附甲○○所
    開立帳戶之存款印鑑卡可參（見109年度重上更一字第138號
    影卷第239-241頁），而被告既與證人甲○○前為親密之男女
    朋友關係，且為大承公司合夥人兼員工，被告自有保管系爭
    印章之機會及可能，足認系爭印章於案發時間為被告所保管
    無誤；再本案被告係蓋用系爭印章，用以表示楓昇公司收受
    6000萬元款項，與臺灣銀行開戶、存款或大承公司營運均無
    涉，是被告蓋用系爭印章，顯然已經逾越證人甲○○所授權使
    用之範圍亦屬明確。
  ⑶辯護人雖主張稱：甲借據上，於立書人欄處，確實已有楓昇
    公司之大章，尚有甲○○之親筆簽名，可證明該借據係楓昇公
    司所開立無誤，被告無再盜蓋甲○○印章之必要云云，然按「
    稱消費借貸者，謂當事人一方移轉金錢或其他代替物之所有
    權於他方，而約定他方以種類、品質、數量相同之物返還之
    契約。」，民法第474條第1項定有明文；又稱消費借貸者，
    於當事人間必本於借貸之意思合致，而有移轉金錢或其他代
    替物之所有權於他方之行為，始得當之。是以消費借貸，因
    交付金錢之原因多端，除有金錢之交付外，尚須本於借貸之
    意思而為交付，方克成立。倘當事人主張與他方有消費借貸
    關係存在者，自應就該借貸意思互相表示合致及借款業已交
    付之事實，均負舉證之責任，其僅證明有金錢之交付，未能
    證明借貸意思表示合致者，仍不能認為有該借貸關係存在（
    最高法院98年度台上字第1045號判決意旨參照），是被告起
    訴主張與楓昇公司有消費借貸關係存在，被告自應就該借貸
    意思互相表示合致及借款業已交付楓昇公司之事實，均負舉
    證之責任，是被告自有可能基於此，而於雙方簽立借據之「
    簽收人」欄位，盜蓋證人甲○○之系爭印章，用以表示其已交
    付楓昇公司6000萬元款項，並據以提起訴訟請求返還借款。
    是辯護人主張被告無再盜蓋甲○○印章之必要，亦無可採。
  ⑷基上所陳，本件系爭印文2枚均為被告盜用系爭印章所蓋用乙
    節，堪以認定。 
  ⒉被告偽造證人甲○○指紋部分：
  ⑴本件系爭指紋為被告所按捺，業經認定如前；又證人甲○○於
    本院審理時證稱：甲借據「借款金額：甲方向乙方商借新臺
    幣（下同）陸仟萬元正屬實」欄位上之指紋不是我蓋的，甲
    借據上關於利息的約定，被塗改成「月息102000元」，這是
    被告自己寫上去的等語（見本院卷第101頁），亦明確證述
    系爭指紋非其本人按捺，且借據上之利息約定亦被塗改。被
    告對證人甲○○所提起之上開民事訴訟事件，於民事起訴狀中
    亦明確記載略以：「…被告楓昇鋼鐵於簽署該借款契約時確
    實已親收該筆肆仟萬元之借款…被告請求原告再予借貸貳仟
    萬元，並於102年10月1日再與原告重行簽署書面陸仟萬元之
    借據，而重新約定每月利息為壹拾萬貳仟元…」等詞；被告
    之訴訟代理人於106年度重上字第413號民事事件言詞辯論時
    亦主張稱：系爭指紋為甲○○的等語，此有該案言詞辯論筆錄
    可佐（見106年度重上字第413號影卷第573頁），足見被告
    係欲以系爭指紋偽以充作證人甲○○之指紋，再結合其上開盜
    蓋之系爭印文，及借據其他文字記載，用以表示證人甲○○已
    為楓昇公司收足所借貸的6000萬元，被告空言辯稱：是記錯
    了云云，顯係卸責之詞，洵無可採。
  ⑵辯護人雖又主張稱：6000萬元確實是存在的，被告確實已經
    匯了6000萬元，被告有何動機要去偽造云云，然被告起訴請
    求楓昇公司應給付6000萬元，然其中2000萬元部分，迭經各
    級法院審理後，認定該2000萬元部分並無理由而確定，已如
    前述，是關於6000萬元中之2000萬元部分，實難以認定楓昇
    公司確亦有向被告借款此部分之2000萬元或被告確有交付予
    證人甲○○之事實存在。而被告堅持主張有交付6000萬元，欲
    要求楓昇公司清償此一借款，其自有偽造本案之甲借據，持
    以在民事訴訟時提出做為證據之動機，故辯護人此部分之主
    張亦無可採。
  ⒊按刑法第210條之偽造文書，以無製作權之人冒用他人名義而
    製作該文書為要件之一，行為人基於他人之授權委託，在授
    權範圍內即有權代表本人製作本人名義文書，而不成立該條
    之罪，惟若逾越授權範圍之行為，即不得以曾經授權而免責
    ；又該條所謂足以生損害於公眾或他人，並不以文書內容所
    載之經濟價值為準，亦不以確有損害事實之發生為構成要件
    ，故如於物之所有人之使用收益處分權有所侵害或有損害之
    虞者，仍不能不認為已成立本罪，縱或事後已填補損害，亦
    無解於犯罪之成立（最高法院93年度台上字第2258號刑事判
    決意旨參照）。易言之，刑法第210條之偽造文書罪，構成
    要件中之「足以生損害」，係指有足以發生損害之危險或疑
    慮而言，屬於抽象意義，不以發生實質之損害結果為必要。
    本件被告未經證人甲○○之同意或授權，擅自在102年10月1日
    之借據「簽收人」欄位及該欄位右下方處，盜蓋系爭印章而
    形成系爭印文共2枚，並於借據之「借款金額：甲方向乙方
    商借新台幣陸仟萬元正屬實」欄位，捺印指紋1枚，偽以充
    作證人甲○○之指紋，用以表示楓昇公司向被告借款6000萬元
    ，雙方簽立該借據，且證人甲○○已收執款項無誤，並以此為
    證據資料，向法院對楓昇公司提起民事訴訟，請求給付6000
    萬元，對楓昇公司而言，自有生損害之危險或疑慮。
  ⒋詐欺取財未遂部分：
  ⑴按實務上認為利用訴訟為詐欺之方法，其訴訟行為本身即是
    欺罔行為，而被害之敗訴一造，因服從裁判致不得已提供財
    物或財產上之利益，即屬於交付之行為，應成立詐欺罪責（
    最高法院29年上字第990 號、第2118號判例意旨參照）。
  ⑵本件被告於其與證人甲○○於102年10月1日所簽立借據之「簽
    收人」欄位及該欄位右下方處，盜蓋證人甲○○之系爭印章而
    形成系爭印文共2枚，並於借據之「借款金額：甲方向乙方
    商借新台幣陸仟萬元正屬實」欄位，捺印系爭指紋1枚，而
    偽造不實之甲借據，並與甲借據其他記載相結合後，用以表
    示楓昇公司向被告借款6000萬元，雙方簽立該借據，且證人
    甲○○已收執款項無誤，被告再以此偽造之甲借據，向上開法
    院對楓昇公司提起民事訴訟，請求楓昇公司應給付6000萬元
    ，被告顯係以此方式對上開法院之承辦法官施用詐術，使承
    辦法官陷於錯誤，其中經法院判決認定請求之4000萬元部分
    為有理由，2000萬元部分則為無理由，堪認就該2000萬元部
    分，被告係以行使偽造私文書及詐欺取財之方式，企圖詐取
    ，然未能既遂，核與刑法第339條第3係、第1項詐欺取財未
    遂罪之構成要件相符，亦堪認定。
  ㈣綜上，本案事證明確，被告前揭犯行堪以認定，應予依法論
    科。
四、論罪科刑：
  ㈠按刑法上之偽造署押罪，係指單純偽造簽名、畫押而言，若
    在制式之書類上偽造他人簽名，已為一定意思表示，具有申
    請書或收據等類性質者，則係犯偽造文書罪（最高法院85年
    度台非字第146號判決意旨參照）。另按所謂「署押」，指
    於紙張或物體上簽署之姓名，或其他符號，其作用在表示其
    承認簽署文書之效力，與印文具有同一之作用與效力。一般
    人有於姓名之下再按捺指紋，或以按捺指紋代替署名者，如
    偽造指紋亦屬偽造署押之一種（最高法院92年度台上字第48
    15號判決意旨參照）。本件被告在借據之簽收人欄位上盜蓋
    證人甲○○之系爭印章，並在借據之「借款金額：甲方向乙方
    商借新台幣陸仟萬元正屬實」欄位偽造證人甲○○之指紋，而
    表示楓昇公司與其簽立借款款項為6000萬元之借據，且已由
    甲○○收足款項，參照前開說明，被告所偽造之甲借據，已有
    一定之意思表示，而為偽造文書。是核被告所為，係犯刑法
    第216 條、第210 條之行使偽造私文書罪及同法第339 條第
    3項、第1 項之詐欺取財未遂罪。公訴意旨起訴法條漏未論
    及詐欺取財未遂罪部分，容有誤會，然起訴事實同一，且此
    部分業經本院當庭被告可能涉犯之法條（見本院卷第88頁）
    ，無妨礙被告之攻擊防禦權利，爰依法變更起訴法條。
  ㈡被告於借據上分別盜蓋證人甲○○之印章與偽造證人甲○○指紋
    之行為，均係偽造私文書之階段行為，其偽造私文書之低度
    行為，復為其行使偽造私文書之高度行為吸收，不另論罪。
    又被告以一行為同時觸犯行使偽造私文書罪及詐欺取財未遂
    罪，為想像競合犯，應依刑法第55條規定，從一重行使偽造
    私文書罪處斷。
  ㈢被告雖已著手詐欺取財犯行，因民事庭法官判決認定所請求
    之2000萬元部分並無理由，致未能發生犯罪之結果而不遂，
    爰依刑法第25條第2 項規定減輕其刑。
  ㈣公訴意旨雖漏未敘及被告詐欺取財未遂之犯行，則此部分與
    前開行使偽造私文書部分有想像競合犯之裁判上一罪關係，
    本院自應併予審理。
  ㈤爰審酌被告前因違反公平交易法案件，經法院判處有期徒刑2
    月確定，有臺灣高等法院被告前案紀錄表可參，素行不佳，
    被告為向楓昇公司牟取2000萬元之款項，竟偽造不實之甲借
    據，並據以行使向法院提出民事訴訟，且多次不服判決提起
    上訴，訴訟期間長達數年，且被告企圖詐取之款項金額高達
    2000萬元，金額甚鉅，是其情節嚴重，雖經法院認定其此部
    分請求無理由，然其所為不僅戕害司法正確性，耗費司法資
    源，並損及楓昇公司、證人甲○○之利益，應予嚴懲，又被告
    犯罪後猶執前詞否認所有犯行，飾詞卸責，毫無悔意，態度
    欠佳，及考量被告自陳高職畢業，現無業，生活費仰賴積蓄
    ，已婚，無須扶養未成年小孩之智識程度與生活經濟狀況（
    見本院卷第137頁）等一切情狀，量處如主文所示之刑，以
    資警惕。
五、沒收部分：
  ㈠刑法關於沒收之規定，已於104 年12月30日修正公布，並於
    105 年7 月1 日施行。且沒收、非拘束人身自由之保安處分
    適用裁判時之法律；沒收，除有特別規定者外，於裁判時併
    宣告之，修正後刑法第2 條第2 項、第40條第1 項分別定有
    明文。是以，本案有關沒收部分之諭知，即應適用裁判時刑
    法之相關規定論處。
  ㈡按盜用真印章所蓋之印文，並非偽造印章之印文，即不在刑
    法第219 條所定必須沒收之列（最高法院45年台上字第113
    號判例意旨參照）。本件被告所盜蓋之系爭印文共2枚，並
    非偽造印章之印文，參照前開說明，不予諭知沒收；至被告
    所偽造之系爭指紋1枚，雖未扣案，然無積極證據證明業已
    滅失，不問屬於犯人與否，應依刑法第219條之規定宣告沒
    收。
  ㈢查本件被告對楓昇公司提起上開民事訴訟，其所檢附之甲借
    據為影本乙節，有民事起訴狀影本可參（見105年度重訴字
    第464號映卷第13頁），堪認該甲借據之正本仍應為被告所
    持有，而該甲借據，雖為供被告行使偽造私文書及詐欺取財
    未遂犯行所用之物，惟並未扣案，且非屬違禁物，客觀價值
    輕微，應不具刑法上之重要性，爰不予諭知沒收或追徵。
據上論斷，依刑事訴訟法第299 條第1 項前段 ，判決如主文。
本案經檢察官黃秋婷提起公訴，檢察官乙○○到庭執行職務。 
中　　華　　民　　國　　111 　年　　8 　　月　30 　　日
                  刑事第十六庭  審判長法  官江彥儀 
                                      法  官呂超群
                                      法  官陳怡君
以上正本證明與原本無異。
如不服本判決應於收受送達後20日內向本院提出上訴書狀，並應
敘述具體理由；其未敘述上訴之理由者，應於上訴期間屆滿後20
日內向本院補提理由書（均須按他造當事人之人數附繕本）「切
勿逕送上級法院」。
告訴人或被害人如不服判決，應備理由具狀向檢察官請求上訴，
上訴期間之計算，以檢察官收受判決正本之日起算。
                                      書記官蔡明純
中　　華　　民　　國　　111 　年　　8 　　月　　30　　日
◎附錄本案論罪科刑法條
中華民國刑法第210條
（偽造變造私文書罪）
偽造、變造私文書，足以生損害於公眾或他人者，處5年以下有
期徒刑。
中華民國刑法第216條
（行使偽造變造或登載不實之文書罪）
行使第210條至第215條之文書者，依偽造、變造文書或登載不實
事項或使登載不實事項之規定處斷。
中華民國刑法第339條
（普通詐欺罪）
意圖為自己或第三人不法之所有，以詐術使人將本人或第三人之
物交付者，處5年以下有期徒刑、拘役或科或併科50萬元以下罰
金。
以前項方法得財產上不法之利益或使第三人得之者，亦同。
前二項之未遂犯罰之。

                                      
◎附表
編號 盜蓋之印文或偽造之指紋位置 盜蓋之印文或偽造之指紋數量 卷證出處 1 「簽收人」欄及該欄位右下方處 印文2枚 偵卷第27頁 2 「借款金額：甲方向乙方商借新台幣陸仟萬元正屬實」欄 指紋1枚 偵卷第27頁